臺灣板橋地方法院刑事判決            100 年度易字第2735號
公  訴  人  臺灣板橋地方法院檢察署檢察官
被      告  袁成龍
上列被告因違反毒品危害防制條例案件，經檢察官提起公訴（10
0 年度毒偵字第4105號），被告於準備程序中就被訴事實為有罪
之陳述，本院合議庭裁定由受命法官獨任行簡式審判程序，茲判
決如下：
    主  文
袁成龍施用第二級毒品，累犯，處有期徒刑柒月。扣案之第二級
毒品甲基安非他命包（驗餘淨重零點壹柒陸公克）沒收銷燬
，上開甲基安非他命之包裝袋個、分裝勺壹支均沒收。
    事  實
一、
  (一)袁成龍前於民國94年間，因施用毒品案件，經臺灣桃園地方
    法院以94年度毒聲字第16號裁定送勒戒處所觀察、勒戒後，
    認有繼續施用毒品傾向，復經同院以94年度毒聲字第215 號
    裁定令入戒治處所施以強制戒治，於94年9 月8 日執行完畢
    釋放出所，並由臺灣桃園地方法院檢察署檢察官以94年度戒
    毒偵字第403 號為不起訴處分確定。
  (二)又於上開強制戒治執行完畢釋放後5 年內之96年間，先後因
    施用毒品案件，經臺灣臺北地方法院以96年度簡字第1853號
    判處有期徒刑5 月確定，再以96年度聲減字第2412號裁定減
    刑為有期徒刑2 月15日確定；另以96年度易字第2982號判處
    有期徒刑6 月確定；再於同年間因違反稅捐稽徵法等案件，
    經同法院以97年度訴緝字第127 號判處有期徒刑3 月，共2
    罪，各減為有期徒刑1 月15日，應執行有期徒刑2 月15日確
    定；上開各罪嗣經同法院以97年度聲字第2515號裁定更定應
    執行刑為有期徒刑10月確定。復於97年間分別因施用毒品案
    件，經本院以97年度簡字第7461號判處有期徒刑5 月確定，
    經臺灣臺中地方法院以97年度中簡上字第517 號判處有期徒
    刑6 月確定，並由臺灣臺中地方法院以98年度聲字第3481號
    裁定應執行有期徒刑10月確定，經接續前案執行，於98年11
    月16日縮短刑期假釋出監，所餘刑期交付保護管束，於同年
    12月9 日保護管束期滿，未執行之刑以已執行完畢論（於本
    件構成累犯）。
二、詎袁成龍不知悔改且未戒絕毒癮，明知甲基安非他命為毒品
    危害防制條例所定之第二級毒品，依法不得持有及施用，竟
    猶基於施用第二級毒品之犯意，於100 年6 月5 日凌晨0 時
    許，在新北市○○區○○路44號某網咖廁所內，將甲基安非
    他命放入玻璃球內，以火燒烤吸食煙霧之方式，施用甲基安
    非他命1 次。嗣於同日凌晨3 時40分許，在新北市○○區○
    ○路19號前為警查獲，經採集其尿液送驗，結果呈安非他命
    類陽性反應，始悉上情，並扣得甲基安非他命3 包（驗餘合
    計淨重0.1736公克）及分裝勺1 支等物。
三、案經新北市政府警察局中和第一分局移送臺灣板橋地方法院
    檢察署檢察官偵查起訴。
    理  由
一、本件被告袁成龍所犯係死刑、無期徒刑、最輕本刑為3 年以
    上有期徒刑以外之罪，其於準備程序中就被訴事實為有罪之
    陳述，本院告知簡式審判程序之旨，並聽取公訴人、被告之
    意見後，經合議庭裁定由受命法官獨任行簡式審判程序審理
    ，合先敘明。
二、上揭犯罪事實，迭據被告於警詢、偵查中及本院審理時坦承
    不諱，並有新北市政府警察局中和第一分局搜索扣押筆錄暨
    扣押物品目錄表1 份、查獲現場照片1 張附卷可稽，又其於
    100 年6 月5 日凌晨4 時30分為警採集之尿液，經送台灣檢
    驗科技股份有限公司檢驗，確認結果呈安非他命類陽性反應
    乙節，有該公司100 年6 月28日出具之濫用藥物檢驗報告、
    新北市政府警察局中和第一分局毒品危害防制條例案犯罪嫌
    疑人姓名及代碼對照表各1 紙在卷可憑，足以佐證被告自白
    與事實相符，堪以採信，其犯行洵堪認定，應依法論科。
三、而按毒品危害防制條例於92年7 月9 日修正公布，自93年1
    月9 日施行，其中第20條、第23條將施用毒品之刑事處遇程
    序，區分為「初犯」及「5 年內再犯」、「5 年後再犯」。
    依其立法理由之說明：「初犯」，經觀察、勒戒或強制戒治
    後，應為不起訴處分或不付審理之裁定；經觀察、勒戒或強
    制戒治執行完畢釋放後，「5 年內再犯」者，因其再犯率甚
    高，原實施之觀察、勒戒及強制戒治既已無法收其實效，爰
    依法追訴或裁定交付審理。至於經觀察、勒戒或強制戒治執
    行完畢釋放後，「5 年後再犯」者，前所實施之觀察、勒戒
    或強制戒治已足以遮斷其施用毒品之毒癮，為期自新及協助
    其斷除毒癮，仍適用「初犯」規定，先經觀察、勒戒或強制
    戒治之程序。從而依修正後之規定，僅限於「初犯」及「5
    年後再犯」二種情形，始應先經觀察、勒戒或強制戒治程序
    ；倘被告於5 年內已再犯，經依法追訴處罰，縱其第3 次（
    或第3 次以上）再度施用毒品之時間，在初犯經觀察、勒戒
    或強制戒治執行完畢釋放5 年以後，已不合於「5 年後再犯
    」之規定，且因已於「5 年內再犯」，顯見其再犯率甚高，
    原實施觀察、勒戒或強制戒治，已無法收其實效，即應依該
    條例第10條處罰。查被告前有如事實欄所載強制戒治執行完
    畢紀錄，有臺灣高等法院被告前案紀錄表在卷可按，雖被告
    係於上開強制戒治執行完畢而釋放5 年後再犯本件施用毒品
    犯行，惟其於強制戒治執行完畢釋放後5 年內曾因施用毒品
    遭追訴處罰，已如前述，則其前所實施之強制戒治未足以遮
    斷施用毒品之癮，依上開說明，自與前揭條例第20條第3 項
    之規定僅得適用於「5 年後再犯」之情形不合（最高法院95
    年度台非字第59號判決可參），是被告本件犯行自應依同條
    例第10條第2 項論科。
四、再按甲基安非他命為毒品危害防制條例第2 條第2 項第2 款
    所定之第二級毒品，依法不得持有及施用，是核被告所為，
    係犯毒品危害防制條例第10條第2 項之施用第二級毒品罪，
    其持有甲基安非他命之低度行為，為施用之高度行為所吸收
    ，不另論罪。查被告前有如事實欄所載之有期徒刑執行完畢
    紀錄，有卷附上開被告前案紀錄表可憑，其於受有期徒刑執
    行完畢後，5 年以內故意再犯本件有期徒刑以上之罪，為累
    犯，應依刑法第47條第1 項之規定加重其刑。爰審酌被告前
    已受強制戒治之戒癮治療，並因多次施用毒品而經法院判處
    罪刑確定在案，應知所警惕，竟再次施用，顯見並無悔意，
    且未戒絕毒癮，其施用甲基安非他命行為，不惟戕害自己身
    心健康，並危害社會風氣；兼衡其智識程度為高中畢業（見
    警詢筆錄）、犯罪動機、目的、手段、所犯尚未危及他人、
    坦承犯行之犯罪後態度等一切情狀，量處如主文所示之刑，
    以資懲儆。扣案之白色結晶3 包（驗餘合計淨重0.1736公克
    ），經送驗結果，均檢出甲基安非他命成分，有交通部民用
    航空局航空醫務中心100 年7 月8日出具之航藥鑑字第10037
    31號毒品鑑定書1 紙附卷可稽，為查獲之毒品，不問屬於犯
    人與否，應依毒品危害防制條例第18條第1 項前段之規定宣
    告沒收銷燬。至上開甲基安非他命之外包裝袋3 個，則為被
    告所有，供其犯持有第二級毒品所用之物，而分裝勺1 支，
    係供被告施用毒品所用之物，亦經被告於本院審理時陳明在
    卷，爰併依刑法第38條第1 項第2 款規定，宣告沒收之。
據上論斷，應依刑事訴訟法第273 條之1 第1 項、第299 條第1
項前段，毒品危害防制條例第10條第2 項、第18條第1 項前段，
刑法第11條、第47條第1 項、第38條第1 項第2 款，判決如主文
。
本案經檢察官黃致中到庭執行職務。
中    華    民    國   100    年    8     月    30    日
                  刑事第二庭  法  官  曹惠玲
上列正本證明與原本無異。
如不服本判決，應於判決送達後10日內敘明上訴理由，向本院提
出上訴狀 (應附繕本) ，上訴於臺灣高等法院。其未敘述上訴理
由者，應於上訴期間屆滿後20日內向本院補提理由書「切勿逕送
上級法院」。
                              書記官  蕭佩宜
中    華    民    國   100    年    8     月    30    日
附錄本件論罪科刑法條全文：
毒品危害防制條例第10條
施用第一級毒品者，處6 月以上5 年以下有期徒刑。
施用第二級毒品者，處3 年以下有期徒刑。